臺灣高等法院刑事判決　 　　　　　　94年度交上易字第33號
上　訴　人
即　被　告　甲○○
上列上訴人因過失傷害案件，不服臺灣臺北地方法院93年度交易
字第317號，中華民國94年1月7日第一審判決（起訴案號：臺灣
臺北地方法院檢察署93年度偵字第11023號），提起上訴，本院
判決如下：
    主  文
上訴駁回。
    事  實
一、甲○○於民國92年12月4 日中午12時50分許，騎乘車牌號碼
    為BIO-872 號重型機車，沿臺北市○○○路由北往南方向行
    駛，行經林森北路及雙城街13巷巷口（起訴書誤載為313 巷
    巷口）時，原應注意汽車行經行人穿越道前，應減速慢行，
    遇有行人穿越時，無論有無交通警察指揮或號誌指示，均應
    暫停讓行人先行通過，而依當時天候晴、有日間自然光線、
    柏油路面乾燥無缺陷、視距良好，並無不能注意之情事，適
    有行人乙○○沿林森北路由西往東步行欲通過前揭路口時，
    亦未注意行人穿越道路時，於行人穿越道有燈光號誌者，應
    依號誌之指示前進，而於前方路口號誌為紅燈時，逕由人行
    道上走入行人穿越道上，欲停等紅燈，甲○○因誤判乙○○
    係欲直接通過路口，而未予暫停禮讓，並欲自乙○○身體後
    方通過路口時，因乙○○見甲○○車輛駛近而停止前進並向
    後方閃避，甲○○因而閃避不及撞及乙○○之左側身體，致
    乙○○受有左髕骨線性骨折、左臉頰、右手掌挫傷瘀腫等傷
    害。
二、案經被害人乙○○訴由臺北市政府警察局中山分局報告臺灣
    臺北地方法院檢察署檢察官偵查起訴。
    理  由
一、右揭犯罪事實，業據被告甲○○於原審及本院審理時坦承不
    諱，核與告訴人乙○○指述係遭被告駕駛重型機車撞擊後受
    傷，及證人白崧延所證被告當時曾駕車撞及告訴人乙○○之
    情節相符，並有馬偕紀念醫院甲種、乙種診斷證明書各一紙
    、急診病歷一份、復健科處方單及病歷各一份、臺北市政府
    警察局中山分局交通分隊道路交通事故現場圖、補充資料表
    、談話紀錄表、調查報告表（一）、（二）各一紙，及現場
    、肇事車輛照片共八張附卷可稽，是被告之自白顯與事實相
    符。
二、按汽車行經行人穿越道前，應減速慢行，遇有行人穿越時，
    無論有無交通警察指揮或號誌指示，均應暫停讓行人先行通
    過；又行人穿越道路，在行人穿越道有燈光號誌者，應依號
    誌之指示前進，道路交通安全規則第一百零三條、第一百三
    十四條第三款分別定有明文。被告甲○○騎乘機車及告訴人
    乙○○於穿越行人穿越道時自應注意遵守前揭規定，而本件
    案發當時天候晴、有日間自然光線、柏油路面乾燥無缺陷、
    視距良好，有卷附道路交通事故調查報告表（一）所明載，
    被告及告訴人均無不能注意之情事，被告於騎乘機車行經案
    發之路口，見告訴人自人行道走入行人穿越道上，竟未暫停
    禮讓告訴人先行而貿然欲從告訴人身後穿越；而告訴人亦疏
    未注意穿越行人穿越道時，應依號誌之指示前進，見前方路
    口號誌為紅燈，行人不得穿越路口時，竟因貪圖方便欲站在
    人行道旁之行人穿越道上停等紅燈，即貿然穿越行人穿越道
    ，以致告訴人因驟見被告機車朝其身後駛近時，因而停止前
    進並為閃避而肇事，則被告及告訴人雙方就本件車禍之發生
    及同有過失，且被告之行為與告訴人所受左髕骨線性骨折、
    左臉頰、右手掌挫傷瘀腫等傷害間復有相當因果關係，自應
    負過失責任，臺北市政府警察局交通警察大隊所為：「甲○
    ○（即被告）涉嫌行人穿越道有行人穿越時，未暫停讓行人
    先行通過；乙○○（即告訴人）涉嫌未依號誌指示穿越馬路
    」，及臺北市車輛行車事故委員會所為之：「甲○○騎乘
    BIO- 872號普通重機車，涉嫌行人穿越道有行人穿越未暫停
    讓行人優先通過（肇事主因）；乙○○（行人）涉嫌未依號
    誌指示穿越馬路（肇事次因）」等認定亦均相符合，並有上
    開機關所製作出具之肇事原因初步分析研判表及鑑定意見書
    各一份在卷可佐，而告訴人雖就本件車禍之發生亦與有過失
    ，但就被告過失責任之成立並不生影響。
三、至告訴人雖指稱：案發當時被告正與乘坐於其機車後座之友
    人談話嬉戲，並蓄意將車頭轉向將其撞傷云云。惟查，告訴
    人所述前揭事實均為被告所否認，告訴人亦未提出證明以實
    其說，又告訴人於檢察官偵查時所稱：「（你當時站在斑馬
    線何處？）我站在斑馬線（即行人穿越道）第二格，身後的
    空間還可以容納一輛車子過去。」等語，與被告所辯稱：「
    （案發當時）我看她已經踏出一、兩步，以為她要過才想從
    她身後繞過，她看到我又往後退，我要閃來不及，我們才撞
    到的，……。」等語相參照，則被告辯稱其當時騎乘機車係
    欲自被告身後空間穿越馬路，不慎撞及告訴人一情，並無不
    符情理之處。且告訴人與被告於本件車禍發生前並不認識，
    彼此間並無仇恨亦無糾紛，為告訴人及被告所不爭執，是被
    告並無撞擊告訴人成傷之動機，告訴人雖陳稱：其家中一直
    有人撥打不明電話前來，且門鎖遭破壞，門口被丟冥紙，其
    子最近亦遭人駕車故意撞傷云云，縱或屬實，但告訴人已自
    承前揭撥打不明電話等行為均係被告以外之人所為，而上開
    情形亦均不足以推論被告係與前揭不明人士有所聯絡，並蓄
    意造成本件車禍。況被告於發生車禍後，尚停車與告訴人爭
    執車禍過失誰屬，告訴人才因此有機會仔細辨別被告面貌，
    並記下被告所騎乘車輛車牌號碼後，提出本件告訴，若被告
    係存心故意撞傷告訴人，則依一般情形，被告自應於肇事後
    即逃之夭夭，其又何需停車與告訴人爭執一番，致令告訴人
    有對之提出刑事及民事訴追之可能，則告訴人指述被告並非
    過失，而係故意騎車將其撞傷云云，並不足採。是本件事證
    明確，被告過失傷害犯行堪以認定，應依法論科。
四、核被告所為係犯刑法第二百八十四條第一項前段之過失傷害
    罪。又被告行經行人穿越道不依規定讓行人即告訴人乙○○
    優先通行，因而致乙○○受有傷害，應依道路交通管理處罰
    條例第八十六條第一項之規定，加重其刑至二分之一。原審
    以被告犯過失傷害罪，事證明確，爰引刑法第二百八十四條
    條第一項前段、第四十一條第一項前段，道路交通管理處罰
    條例第八十六條第一項，罰金罰鍰提高標準條例第一條前段
    、第二條規定，並審酌被告無犯罪前科，素行尚佳，與告訴
    人就本件車禍之發生同有過失，過失情節不高，於法院審理
    時始坦承犯行，惟肇事後於法院審理前均否認部分犯行，以
    致未得告訴人之原諒，無法達成民事和解，賠償告訴人損害
    ，且告訴人所受傷害非輕，公訴人求刑拘役五十日實屬過輕
    等一切情狀，量處被告有期徒刑三月，並諭知易科罰金之折
    算標準，認事用法據俱無違誤，量刑亦屬妥適。被告上訴意
    旨雖請求為緩刑之宣告云云。惟查：其於本案發生後迄未與
    告訴人達成合解，取得告訴人之原恕，已如上述，且於本院
    審理期間對造成告訴人傷害，復未見歉疚態度，本院認不宜
    為緩刑之宣告，用茲警惕，其上訴為無理由，應予駁回。
據上論斷，應依刑事訴訟法第368條，判決如主文。
本案經檢察官謝英民到庭執行職務。
中　　華　　民　　國　　94　　年　　3　　月　　 22  　日
　　　　　　　　　交通法庭審判長法　官  楊照男
　　　　　　　　　　　          法　官  王詠寰
  　　　　　　　　　　　　      法　官  江振義
以上正本證明與原本無異。
不得上訴。
                                  書記官  劉文美
中　　華　　民　　國　　94　　年　　3 　　月　　24　　日
附錄本案論罪科刑所適用法條全文
中華民國刑法第284條
 (過失傷害罪)
因過失傷害人者，處六月以下有期徒刑、拘役或五百元以下罰金
，致重傷者，處一年以下有期徒刑、拘役或五百元以下罰金。
從事業務之人，因業務上之過失傷害人者，處一年以下有期徒刑
、拘役或一千元以下罰金，致重傷者，處三年以下有期徒刑、拘
役或二千元以下罰金。
道路交通管理處罰條例第86條
汽車駕駛人，無駕駛執照駕車、酒醉駕車、吸食毒品或迷幻藥駕
車、行駛人行道或行經行人穿越道不依規定讓行人優先通行，因
而致人受傷或死亡，依法應負刑事責任者，加重其刑至二分之一
。汽車駕駛人，在快車道依規定駕車行駛，因行人或慢車不依規
定，擅自進入快車道，而致人受傷或死亡，依法應負刑事責任者
，減輕其刑。
